【裁判字號】    98,訴,1640
【裁判日期】    990318
【裁判案由】    偽造有價證券等
【裁判全文】
臺灣臺南地方法院刑事判決              98年度訴字第1640號
公  訴  人  臺灣臺南地方法院檢察署檢察官
被      告  戊○○
指定辯護人  本院公設辯護人  乙○○
上列被告因偽造有價證券等案件，經檢察官提起公訴（98年度偵
字第14360號），本院判決如下：
    主  文
戊○○意圖為自己不法之所有，而侵占遺失物，處罰金新臺幣壹
萬元，如易服勞役，以新臺幣壹仟元折算壹日；又意圖為自己不
法之所有，以詐術使人將本人之物交付，累犯，處有期徒刑陸月
；又意圖供行使之用，而偽造有價證券，累犯，處有期徒刑壹年
捌月，如附表所示偽造之本票壹紙沒收。有期徒刑部分，應執行
有期徒刑貳年，如附表所示偽造之本票壹紙沒收。
    事  實
一、戊○○曾因贓物案件，經臺灣臺中地方法院於民國九十七年
    一月二十八日以九十六年度簡字第一三七七號刑事簡易判決
    判處有期徒刑三月確定，於九十七年七月三十日執行完畢。
    竟仍不知悔改，於九十七年十二月二十六日後某日，在臺中
    市○○路地○道旁拾獲丁○○所遺失之身分證、健保卡等證
    件後，基於為自己不法所有之意圖，侵占入己。又於九十八
    年一月四日十七時三十分許，意圖為自己不法所有，前往臺
    中市○區○○路三段六十六號甲○○所經營之樺億數位影像
    店，向甲○○佯稱欲租借攝影器材，且向甲○○佯稱其為「
    丁○○」，並出示「丁○○」之身分證、健保卡用以取信於
    甲○○，致甲○○陷於錯誤，誤以為確係「丁○○」本人欲
    租借攝影器材，遂同意以新臺幣（下同）五百元之租金，將
    價值約五萬元之攝影機一台出租予戊○○使用。茲因甲○○
    要求戊○○提供擔保，戊○○遂另基於行使偽造有價證券之
    犯意，在甲○○所經營之前揭樺億數位影像店內，偽造如附
    表所示，發票人「丁○○」、發票日九十八年一月四日、面
    額四萬五千元之本票一紙，並於發票人欄偽簽「丁○○」之
    簽名及指印一枚，另於大寫金額欄位上捺指印一枚後，將上
    開偽造之本票交付予甲○○，作為租借攝影器材之擔保而行
    使之，足以生損害於丁○○及甲○○。嗣戊○○取得上開攝
    影機後，即避不見面，甲○○始知受騙。
二、案經丁○○、甲○○訴由臺中市警察局第二分局報請臺灣臺
    中地方法院檢察署呈請臺灣高等法院檢察署檢察長核轉臺灣
    臺南地方法院檢察署檢察官偵查起訴。
    理  由
壹、程序部分：
一、按被告以外之人於審判外之言詞或書面陳述，除法律有規定
    者外，不得作為證據；又被告以外之人於審判外之陳述，雖
    不符合同法第一百五十九條之一至第一百五十九條之四之規
    定，但經當事人於審判程序同意作為證據，法院審酌該言詞
    陳述或書面陳述作成時之情況，認為適當者，亦得為證據。
    當事人、代理人或辯護人於法院調查證據時，知有第一百五
    十九條第一項不得為證據之情形，而未於言詞辯論終結前聲
    明異議者，視為有前項之同意，刑事訴訟法第一百五十九條
    第一項及第一百五十九條之五分別定有明文。查本判決下列
    所引用之各該被告以外之人於審判外之陳述，雖屬傳聞證據
    ，惟當事人迄至本案言詞辯論終結前均未聲明異議，本院併
    審酌上開證據資料製作時之情況，尚無違法不當及證明力明
    顯過低之瑕疵，亦認為以之作為證據應屬適當，故揆諸前開
    規定，爰逕依刑事訴訟法第一百五十九條之五規定，認前揭
    證據資料均有證據能力。
貳、實體認定：
一、前揭犯罪事實，業據被告戊○○於警詢、偵查及本院審理時
    均坦承不諱，核與證人即告訴人丁○○、甲○○於警詢、偵
    查中之證述情節互符一致，並有扣案如附表所示之本票、攝
    錄影器材租賃契約單、丁○○國民身分證、健保卡各一張，
    及刑事案件證物採驗記錄表、內政部警政署刑事警察局鑑驗
    書各一件附卷可憑，足認被告上開自白與事實相符。是本件
    事證明確，被告前開犯行洵堪認定，應依法論科。
二、按本票依票據法之規定具金錢價值，並有流通性，係屬有價
    證券之一種（最高法院三十一年上字第四○九號判例意旨參
    照）。再按行使偽造之有價證券以使人交付財物，本即含有
    詐欺之性質，如果所交付之財物，即係該證券本身之價值，
    其詐欺取財仍屬行使偽造有價證券之行為，不另論以詐欺取
    財罪；但如行使該偽造之有價證券，係供擔保或作為新債清
    償而借款，則其借款之行為，已屬行使偽造有價證券行為以
    外之另一行為，始應再論以詐欺取財罪（最高法院九十年臺
    上字第五四一六號判決意旨參照）。是被告侵占被害人丁○○所遺失之身分證、健保卡部分，所為係犯刑法第三百三十
    七條之侵占遺失物罪；另被告佯以「丁○○」之名義，向被
    害人甲○○詐取攝影機一台，並以如附表所示偽造之本票一
    紙作為擔保，核其所為，係犯同法第三百三十九條第一項之
    詐欺取財罪及同法第二百零一條第一項之偽造有價證券罪。
    被告於本票上偽造「丁○○」簽名與指印之行為係偽造有價
    證券之階段行為，而行使偽造有價證券之低度行為，應為偽
    造有價證券之高度行為所吸收，均不另論罪。其所犯上開侵
    占遺失物、詐欺取財及偽造有價證券罪間，犯意各別，行為
    互殊，應予分論併罰。又被告有前述之前案科刑及執行紀錄
    ，有卷附臺灣高等法院被告前案紀錄表一份可參，其受有期
    徒刑執行完畢，於五年以內故意再犯本案有期徒刑以上之詐
    欺取財及偽造有價證券罪，為累犯，應依刑法第四十七條第
    一項規定，加重其刑。再者，被告所犯偽造有價證券罪部分
    ，其最低本刑為三年以上有期徒刑，刑責不輕，本院斟酌被
    告係因一時思慮欠周而觸法，犯後於警詢、偵查及本院審理
    中均坦承犯行，其偽造有價證券之犯罪情節及惡性非屬重大
    ，堪認被告此部分犯罪情狀尚非不可憫恕，縱對其科以法定
    最低度刑，仍嫌過重，故依刑法第五十九條規定酌量減輕此
    部分刑責。爰審酌被告不思以正途獲取財物，竟於拾獲被害
    人丁○○之身分證及健保卡等身分證明文件後，予以侵占入
    己，再冒用被害人丁○○之名義向被害人甲○○詐取財物，
    復偽造上揭本票供被害人甲○○作為擔保，破壞票據流通秩
    序及社會交易安全，行為實有不該，事後復未與被害人達成
    和解，惟念其犯後尚能坦承全部犯行，態度良好，暨其智識
    程度、家庭經濟狀況等一切情狀，分別量處如主文所示之刑
    ，並就罰金部分諭知易服勞役之折算標準，及就有期徒刑部
    分定其應執行之刑，以資懲儆。
三、末按偽造之有價證券，不問屬於犯人與否，沒收之，刑法第
    二百零五條定有明文。本件被告未經被害人丁○○授權或同
    意，擅自偽造如附表所示之本票一紙，應依前揭規定，宣告
    沒收。
四、據上論斷，應依刑事訴訟法第二百九十九條第一項前段，刑
    法第二百零一條第一項、第三百三十七條、第三百三十九條
    第一項、第四十七條第一項、第五十九條、第四十二條第三
    項、第五十一條第五款、第二百零五條，刑法施行法第一條
    之一，判決如主文。
本案經檢察官丙○○到庭執行職務。
中    華    民    國    99    年    3     月    18    日
                  刑事第十四庭  審判長法  官  陳金虎
                                      法  官  周紹武
                                      法  官  孫淑玉
以上正本證明與原本無異。
如不服本判決應於收受本判後10日內向本院提出上訴書狀，並應
敘述具體理由。其未敘述上訴理由者，應於上訴期間屆滿後20日
內向本院補提理由書狀（均須按他造當事人之人數附繕本）「切
勿逕送上級法院」。
                                      書記官  方秀貞
中    華    民    國    99    年    3     月    18    日
附錄本案論罪科刑法條：
中華民國刑法第201條
（有價證券之偽造變造與行使罪）
意圖供行使之用，而偽造、變造公債票、公司股票或其他有價證
券者，處3 年以上 10 年以下有期徒刑，得併科 3 千元以下罰
金。
行使偽造、變造之公債票、公司股票或其他有價證券，或意圖供
行使之用，而收集或交付於人者，處 1 年以上 7 年以下有期徒
刑，得併科 3 千元以下罰金。
中華民國刑法第337條
（侵占遺失物罪）
意圖為自己或第三人不法之所有，而侵占遺失物、漂流物或其他
離本人所持有之物者，處 5 百元以下罰金。
中華民國刑法第339條
（普通詐欺罪）
意圖為自己或第三人不法之所有，以詐術使人將本人或第三人之
物交付者，處 5 年以下有期徒刑、拘役或科或併科 1 千元以下
罰金。
以前項方法得財產上不法之利益或使第三人得之者，亦同。
前二項之未遂犯罰之。
附表：
┌──┬───────┬──────┬───────┬──────┐
│編號│發票日        │發票人      │票號          │票載金額    │
│    │              │            │              │（新臺幣）  │
├──┼───────┼──────┼───────┼──────┤
│1   │98年1月4日    │丁○○      │WG00000000    │45,000元    │
└──┴───────┴──────┴───────┴──────┘

司法院資訊處製作；財團法人民間司法改革基金會備份。
